臺灣桃園地方法院刑事判決
110年度金訴字第154號
公  訴  人  臺灣桃園地方檢察署檢察官
被      告  謝題吉



上列被告因詐欺等案件，經檢察官提起公訴（110年度偵字第343
9號），本院判決如下：
    主  文
乙○○共同犯洗錢防制法第十四條第一項之洗錢罪，處有期徒刑參
月，併科罰金新臺幣參仟元，罰金如易服勞役，以新臺幣壹仟元
折算壹日。
    事  實
一、乙○○已預見將金融帳戶提供身分不詳之人匯款並協助取款、
    轉匯，可能與詐欺取財之犯罪密切相關，且可經由取款、轉
    匯之過程，隱藏犯罪所得之去向，製造金流斷點，仍意圖為
    自己不法之所有，基於詐欺取財及洗錢之不確定故意，與某
    身分不詳自稱為「江明達」之成年人形成共同犯罪之意思聯
    絡，於民國109年5月8日透過LINE通訊軟體，將其名下第一
    商業銀行大園分行帳戶（帳號：00000000000號）之帳號告
    知「江明達」，而出借帳戶供匯款，並允諾再將款項轉匯至
    「江明達」指示之帳戶。另某身分不詳自稱為「陳美婷」之
    成年人，透過LINE通訊軟體結識丙○○，取得信任後向丙○○謊
    稱：其所攜帶之保養品遭海關扣押，需要繳交保證金等語，
    致丙○○陷於錯誤，於同年5月8日下午3時14分許，依指示將
    新臺幣（下同）10萬元匯入乙○○之第一銀行帳戶，因而受有
    損害。乙○○於翌（9）日，以附表所示之方式，將10萬元分
    筆轉匯至「江明達」所指定如附表所示中國信託銀行帳戶，
    某身分不詳之成年人再於同日將乙○○匯入之款項領出，而掩
    飾詐欺所得之去向。
二、案經丙○○訴由新北市政府警察局中和分局移送臺灣桃園地方
    檢察署檢察官偵查起訴。
    理  由
壹、證據能力部分：
一、本判決所引用被告以外之人於審判外所為之陳述，被告乙○○
    於本院準備程序時明示同意其證據能力。審酌上開陳述作成
    之情況，均符合法律規定，並無顯不可信之情形，認屬適當
    ，依刑事訴訟法第159條之5第1項之規定，有證據能力。
二、其餘經本判決援引之證據，被告均未爭執其證據能力，且核
    無公務員違法取證之情形，又與本案犯罪事實之認定具關聯
    性，並經本院於審判期日，踐行證據調查之法定程序，應認
    均有證據能力。
貳、實體部分：
一、被告於本院審理時，雖坦承出借第一銀行帳戶予「江明達」
    ，供匯入款項，嗣後並將匯入之10萬元分筆匯至「江明達」
    所指定之中國信託銀行帳戶，惟否認有詐欺取財及洗錢犯行
    ，辯稱：「江明達」表示匯入的款項是乾淨的，我是基於朋
    友間的互信才會幫助他等語。
二、經查：
　㈠被告於109年5月8日透過LINE通訊軟體，將其名下第一銀行帳
    戶之帳號告知「江明達」，而出借帳戶供匯款，並允諾會依
    指示再將款項轉匯至「江明達」指定之帳戶等情，為被告所
    承認。另某身分不詳自稱為「陳美婷」之人，透過LINE通訊
    軟體結識告訴人丙○○，取得信任後向告訴人謊稱：其所攜帶
    之保養品遭海關扣押，需要繳交保證金等語，致告訴人陷於
    錯誤，於同年5月8日下午3時14分許，依指示將10萬元匯入
    被告之上開第一銀行帳戶，此據告訴人於警詢時指訴確實（
    見偵卷第15-17頁），並有土地銀行匯款申請書、第一銀行
    客戶基本資料及歷史交易明細在卷可佐（見偵卷第37頁、第
    45-50頁）。
　㈡嗣被告於同年5月9日，以附表所示之方式，將告訴人匯入該
    第一銀行帳戶之10萬元，分筆轉匯至「江明達」所指定中國
    信託銀行帳戶等情，為被告所承認，並有ATM轉帳交易明細
    、第一銀行及華南銀行客戶基本資料暨帳戶歷史交易明細、
    臺灣中小企業銀行帳戶交易明細、中國信託銀行客戶基本資
    料暨帳戶交易明細及合作金庫銀行帳戶交易明細在卷可憑（
    見偵卷第25頁、第47-49頁，本院訴字卷第59頁、第65-66頁
    、第69-71頁、第77-79頁、第93-95頁）。
　㈢由上可知，被告於109年5月8日出借其名下第一銀行帳戶予「
    江明達」後，告訴人遭某身分不詳之人施用詐術，因而陷於
    錯誤，於同日匯款10萬元至該第一銀行帳戶，被告則於翌（
    9）日以附表所示之方式，將該10萬元分筆轉匯至「江明達
    」指定之中國信託銀行帳戶。又依前揭中國信託銀行帳戶交
    易明細可知，被告將10萬元分筆匯入後，款項旋即於同日遭
    某身分不詳之人全數領出。堪認某身分不詳之人，係利用被
    告提供之第一銀行帳戶實施詐欺取財，並委由被告將款項轉
    匯至中國信託銀行帳戶，再行提領而掩飾犯罪所得之去向。
三、被告雖辯稱：「江明達」說有人要匯一筆保養品的款項給他
    ，他人在外面，沒有記銀行帳號，所以要先向我借帳戶，再
    請我把款項轉給他；我是基於朋友間的互信才答應要幫他，
    我也是被騙的等語。惟查：
　㈠被告於本院審理時供稱：我與「江明達」是透過網路遊戲認
    識，於本案發生前認識約2、3年，通常是用LINE聯絡，但不
    常聯絡，沒有他的電話或E-MAIL，只知道他住宜蘭，不清楚
    詳細地址；我沒有將我的電話、地址或E-MAIL提供給「江明
    達」，若我刻意不與他聯絡，他找不到我等語（見本院訴字
    卷第133-135頁）。於警詢時供稱：我與「江明達」透過LIN
    E通訊軟體認識約4年，見過2次面，我將錢轉帳給他之後，
    就沒有與他聯繫等語（見偵卷第12頁）。於偵訊時供稱：我
    與「江明達」本來就不常往來，我也沒有他的電話，本案匯
    款完畢後就沒有與他聯繫；我與「江明達」是透過網路遊戲
    認識，我沒有「江明達」的其他資訊，我與「江明達」間的
    對話紀錄因為換手機所以都已經刪除等語（見偵卷第76頁）
    。可見被告與「江明達」間係透過網路遊戲而認識，除經由
    網路遊戲及LINE通訊軟體外，並無其他聯絡方式，且平時極
    少往來聯繫，堪認彼此間並無交情，認識程度甚低，互信基
    礎極為薄弱。「江明達」突然聯繫被告，即向被告借用銀行
    帳戶，其舉動顯係唐突而可疑。況被告於本院審理時自承：
    我知道現在詐欺很多；網路上的資訊我都只是看一看，對於
    網路交友的信任度普通而已等語（見本院訴字卷第36頁、第
    137-138頁）。可見被告對於網路資訊或網路上結識之人，
    尚知不可輕信，於本案卻未多加確認，僅因「江明達」口頭
    保證，即輕率將帳戶出借予毫不熟識之人使用，顯有悖於常
    理。故被告所辯出借帳戶之原因，實屬可疑。
　㈡再者，本案之10萬元款項於109年5月8日匯入被告之第一銀行
    帳戶後，「江明達」於翌日告知中國信託銀行帳戶供被告匯
    款，堪認「江明達」亦有可供正常使用之帳戶，且無立即取
    得該款項之需求，衡情可於翌日自行提供中國信託銀行帳戶
    供他人匯款，實無向被告借用帳戶之必要。縱使「江明達」
    有收受他人匯款之急迫需求，衡情可尋求親屬或較為熟識之
    友人協助，當不至於委託毫無交情之被告代為收取及轉匯。
    否則，若被告未依「江明達」之指示轉匯，「江明達」將無
    從向被告追討而徒生財產損失。
　㈢從而，被告所辯借用帳戶之原因及情節，不論自出借方即被
    告之角度而言，或是自借用方即「江明達」之角度以觀，均
    明顯不合於常情，應認係被告諉過卸責之詞，不足採信。
四、近年來各式各樣之詐欺取財犯罪手段層出不窮，詐欺集團成
    員透過人頭帳戶或由車手出面向被害人取款等情，迭經媒體
    播報。政府機關及各金融機構亦呼籲民眾應謹慎保管帳戶，
    切勿任意出借個人帳戶。若任意將自己所有之金融帳戶提供
    毫不熟識之人使用，並依指示提領款項後轉交，即甚有可能
    係為他人收取詐欺所得款項，並足以掩飾、隱匿詐欺犯罪所
    得之來源、去向。被告於本案發生時年近40歲，應具有相當
    之智識經歷，且被告於本院訊問時自承：一開始我也有想過
    幫「江明達」處理的款項可能與詐騙有關等語（見本院訴字
    卷第38頁），堪認被告應已預見匯入其第一銀行帳戶之款項
    ，可能涉及不法且與詐欺犯罪有關。此外，依一般金融帳戶
    可輕易轉匯及提領款項之特性，被告對於其轉匯款項可能使
    詐欺犯罪所得之去向陷於不明，而形成金流斷點等情，亦當
    有所預見。被告預見上情，仍允為出借帳戶並轉匯款項，顯
    已容任詐欺取財及製造金流斷點之結果發生，而具備不確定
    故意。
五、本案並無事證顯示參與犯罪之成員含有少年或兒童，基於罪
    疑唯輕之法理，應認均為成年人。另依被告所述，其均是與
    自稱為「江明達」之人聯繫，無證據證明被告知悉本案為集
    團式犯罪或參與犯罪之人數達3人以上，故其主觀上之認知
    僅該當於普通詐欺取財之犯罪故意。從而，本案事證明確，
    被告犯行堪以認定，應依法論罪科刑。
六、論罪科刑：
　㈠法律適用之說明：
    按洗錢防制法第2條第2款、第3條第2款規定，掩飾或隱匿刑
    法第339條犯罪所得之本質、來源、去向、所在、所有權、
    處分權或其他權益者，即構成洗錢行為。本案告訴人將款項
    匯入被告之第一銀行帳戶後，被告再依指示轉匯至中國信託
    銀行帳戶，款項並旋即遭提領一空，而使詐欺之犯罪所得去
    向陷於不明，達到掩飾犯罪所得之目的。故被告提供帳戶及
    轉匯款項之行為，即屬洗錢防制法所規範之洗錢行為。
  ㈡罪名：
  ⒈被告所為，犯洗錢防制法第14條第1項之洗錢罪、刑法第339
    條第1項之詐欺取財罪。
  ⒉起訴書認被告犯洗錢防制法第14條第1項之洗錢罪及刑法第33
    9條之4第1項第2款之加重詐欺取財罪，並屬刑法第30條第1
    項所稱幫助犯，業經檢察官當庭更正法條同上（見本院訴字
    卷第39頁），本院即無庸再變更起訴法條，附此敘明。
  ㈢共同正犯：
　　被告與某身分不詳自稱為「江明達」之成年人，就本案所犯
    詐欺取財罪及洗錢罪，有犯意聯絡及行為分擔，應論以共同
    正犯。
  ㈣罪數：
　　被告提供帳戶供取得及轉匯詐欺之犯罪所得，其所犯詐欺取
    財罪及洗錢罪之行為重疊，應論以一行為侵害數法益而構成
    數罪名之想像競合犯，依刑法第55條前段規定，從一重之洗
    錢罪處斷。
  ㈤科刑：
　　審酌被告所為，使他人得以遂行詐欺取財犯罪並藉此掩飾犯
    罪所得去向，非但造成被害人受有財產上之重大損害，更助
    長詐騙歪風，嚴重破壞社會秩序，念及被告與告訴人間經本
    院調解成立，被告已依調解內容給付告訴人8萬元，經告訴
    人具狀撤回告訴，有本院調解筆錄、公務電話紀錄及刑事撤
    回告訴狀在卷可憑（見本院訴字卷第145-149頁），兼衡被
    告參與犯罪之程度、素行、智識能力及生活狀況等一切情狀
    ，量處如主文所示之刑，並諭知罰金易服勞役之折算標準。
七、查卷內尚無事證顯示被告獲有報酬，另被告轉匯之10萬元，
    並非被告所有，即無從依刑法第38條之1第1項前段或洗錢防
    制法第18條第1項規定沒收，附此敘明。
據上論斷，應依刑事訴訟法第299條第1項前段，判決如主文。
本案經檢察官甲○○提起公訴，檢察官周彤芬到庭執行職務。
中　　華　　民　　國　　111 　年　　3 　　月　　25　　日
                  刑事第四庭  審判長法  官  黃柏嘉
　　　　　　　　　
　　　　　　　　　                  法  官  陳韋如
　　　　　　　　　
                　　　　　　　　　  法　官　涂偉俊
以上正本證明與原本無異。
如不服本判決應於收受判決後20日內向本院提出上訴書狀，並應
敘述具體理由。其未敘述上訴理由者，應於上訴期間屆滿後20日
內向本院補提理由書(均須按他造當事人之人數附繕本)「切勿逕
送上級法院」。 

　　　　　　　　　　　　　　　     書記官　余玫萱　　　　　　　　　
中　　華　　民　　國　　111 　年　　3 　　月　　25　　日



附錄所犯法條：
中華民國刑法第339條
（普通詐欺罪）
意圖為自己或第三人不法之所有，以詐術使人將本人或第三人之
物交付者，處5年以下有期徒刑、拘役或科或併科50萬元以下罰
金。
以前項方法得財產上不法之利益或使第三人得之者，亦同。
前二項之未遂犯罰之。
洗錢防制法第14條
有第二條各款所列洗錢行為者，處7年以下有期徒刑，併科新臺
幣5百萬元以下罰金。
前項之未遂犯罰之。
前二項情形，不得科以超過其特定犯罪所定最重本刑之刑。
附表：
詐欺所得（新臺幣） 轉匯方式（新臺幣）    10萬元（匯入被告之第一銀行帳戶）  3萬元 被告自第一銀行帳戶匯至其名下臺灣企銀帳戶（帳號00000000000）後，再轉匯至右列帳戶。  中國信託銀行帳戶（戶名：江明達；帳號000000000000）  3萬元 被告自第一銀行帳戶轉匯至右列帳戶。    3萬元  被告自第一銀行提領現金共4萬元後，再以其名下合作金庫銀行帳戶（帳號0000000000000）、華南商業銀行帳戶（帳號000000000000），分別匯款3萬元、1萬元至右列帳戶    1萬元